臺灣彰化地方法院刑事判決
                                     111年度簡上字第7號
上  訴  人  臺灣彰化地方檢察署檢察官     
被      告  楊濬寧




上列上訴人因被告詐欺案件，不服本院民國110年10月29日110年
度簡字第1476號第一審刑事簡易判決（起訴書案號：110年度偵
字第6862、7436、9158、9740號；及檢察官於原審移送併辦案號
：110年度偵字第10960號），提起上訴，並經檢察官移送併辦（
110年度偵字第14084、15189號、111年度偵字第30、1632號），
本院管轄之第二審合議庭判決如下：
    主  文
原判決撤銷。
楊濬寧幫助犯洗錢防制法第十四條第一項之洗錢罪，處有期徒刑
參月，併科罰金新臺幣肆萬元，罰金如易服勞役，以新臺幣壹仟
元折算壹日。
未扣案行動電話門號○○○○○○○○○○號SIM卡壹張沒收，於全部或一
部不能沒收或不宜執行沒收時，追徵其價額。
    犯罪事實
楊濬寧於民國110年2月間，經不詳身分之人告以提供行動電話及
金融帳戶用以製造美化金流，即可申貸等詞後，明知依通常社會
生活經驗，一般人均可自行申請行動電話門號及金融帳戶，如非
蓄意隱瞞通訊及金流紀錄，並無蒐集他人行動電話門號及金融帳
戶之必要，及向金融機構申辦貸款須提供財力證明或擔保品，個
人帳戶及行動電話並無擔保作用等情，而可預見提供金融帳戶及
行動電話給無一定信賴關係之他人使用，可能遭他人用以遂行詐
欺或洗錢等不法犯行暨避免遭查緝，詎楊濬寧仍基於縱有人持其
金融帳戶及行動電話實行詐欺犯罪並用以掩飾、隱匿詐欺犯罪所
得來源、去向及所在，均不違背其本意而予容任之幫助詐欺、洗
錢之不確定故意，依不詳身分之人指示，將其申辦之中國信託商
業銀行帳號000000000000號帳戶（下稱中信商銀帳戶）、國泰世
華商業銀行帳號000000000000號帳戶（下稱國泰世華銀行帳戶）
之存摺、金融卡及約定使用密碼（下統稱帳戶資料），及其持用
之0000000000門號SIM卡，寄到指定之收件車站，並為不詳詐欺
正犯取得。不詳詐欺正犯乃共同基於意圖為自己不法所有之詐欺
及洗錢之犯意，以楊濬寧之上開門號設定網路銀行功能，於附表
所示詐騙時間，以附表所示方式，分別詐騙附表所示受騙人，致
其等誤信為真，陷於錯誤，而分別依詐欺正犯指示，於附表所示
匯款時間，將附表所示匯款金額，轉帳匯入附表所示帳戶後，旋
遭不詳詐欺正犯提領（其中附表編號10所示受騙人匯款後，款項
旋遭轉匯至粘曜鈞申設之臺中商業銀行帳號000000000000號帳戶
後，遭不詳詐欺正犯提領）。　　
    理    由
甲、證據能力部分：
    本判決下列所引用以認定被告犯罪事實之供述及非供述證據
    ，被告或同意證據能力（本院卷第74頁），或未於言詞辯論
    終結前聲明異議，復查無不法取得之違法情事，並為證明犯
    罪事實存否所必要，及經本院踐行合法調查證據程序，是認
    均具有證據能力。
乙、認定犯罪事實所憑之證據及理由： 
一、上揭犯罪事實，業據被告坦認不諱，核與證人即附表所示受
    騙人分別於警詢證述遭詐騙之相關情節，大致相符，並有附
    表所示之證據在卷可參。堪認被告自白與事實相符，其犯行
    堪以認定。本案事證明確，應依法論科。
二、論罪科刑
（一）被告基於幫助詐欺及洗錢之正犯遂行詐欺、洗錢之不確定
      故意，而為提供帳戶及行動電話之詐欺及洗錢犯罪構成要
      件以外之行為，為幫助犯。是核被告所為，係犯刑法第30
      條第1項前段、洗錢防制法第14條第1項之幫助洗錢罪及刑
      法第30條第1項前段、第339條第1項之幫助詐欺取財罪。
      其一次同時提供2個帳戶及行動電話門號，幫助詐欺正犯
      持以對被害人等詐騙財物，同時幫助達成掩飾、隱匿詐欺
      所得真正來源、去向及所在之結果，係以一行為犯數個幫
      助詐欺取財罪、幫助洗錢罪，為想像競合犯，應依刑法第
      55條前段規定，從一重論以幫助洗錢罪。其幫助他人遂行
      本案犯行，為幫助犯，應依刑法第30條第2項規定，按正
      犯之刑減輕之；其就幫助洗錢犯行，於本院自白犯行，應
      依洗錢防制法第16條第2項之規定，遞減輕其刑。
（二）檢察官雖未起訴被告涉犯幫助洗錢罪，然此部分及檢察官
      移送併辦部分（即附表編號6至10所示被害人等受騙部分
      ），均與起訴並論罪科刑之部分，為想像競合犯之裁判上
      一罪關係，均應為起訴效力所及，且經本院曉諭被告知悉
      ，給予其攻擊防禦之機會，本院自應併予審理。
（三）爰以行為人之責任為基礎，審酌被告提供帳戶資料及行動
      電話，不僅幫助詐欺正犯詐騙被害人等財物，同時幫助其
      等利用以洗錢，使金流不透明，影響社會經濟秩序，危害
      金融安全，並造成社會互信受損，使不法之徒得藉此輕易
      詐取財物、隱匿真實身分及犯罪所得，減少遭查獲之風險
      ，使是類犯罪更加肆無忌憚，助長犯罪之猖獗，已嚴重妨
      礙檢警追查幕後詐欺正犯之犯罪，也造成被害人等對詐欺
      正犯求償上之困難，並考量被告本身並未實際參與詐欺取
      財及洗錢之正犯犯行及其犯罪動機、目的、手段、被害人
      等被詐騙之金額多寡、被告之前科素行（參卷附臺灣高等
      法院被告全國前案紀錄表）、未與被害人等達成和解之犯
      後態度、被害人等陳述及具狀之意見、暨斟酌被告自陳：
      我高職肄業，沒有專長及證照，離婚，有2個女兒（分別2
      歲及3歲半，監護權均歸我），目前我與母親、小孩、表
      姐租屋同住，月租金新臺幣（下同）12000元，由我與母
      親平均分擔，我受僱做工廠作業員，月收入約3萬5000元
      到4萬5000元之間，要負擔小孩學費及補貼母親照顧小孩
      的費用，有欠私人借款，沒有其他負債等語之智識程度、
      家庭及生活經濟狀況等一切情狀，量處如主文所示之刑，
      並就併科罰金部分，依刑法第42條第3項前段規定，諭知
      易服勞役之折算標準。
三、撤銷改判之理由：　　
　　原審以被告犯罪事證明確，予以論罪科刑，固非無見。惟查
    ，被告以一個行為，同時交付前述2個帳戶及行動電話，除
    幫助詐欺正犯持中信商銀帳戶詐欺如附表編號1至5所示之被
    害人外，亦同時幫助詐欺正犯持國泰世華銀行帳戶詐欺如附
    表編號6至10所示被害人之財物，原審未及審酌及此；且被
    告所涉附表編號7至10所示部分之犯行，係檢察官上訴後始
    移送併辦，足見被告之量刑基礎亦已有變更，原審判決未及
    審酌以上各情，應有未洽。從而，檢察官提起上訴主張原審
    判決對被告量刑過輕，為有理由，應由本院管轄之第二審合
    議庭予以撤銷改判。
四、沒收部分：　
（一）未扣案之行動電話門號0000000000號SIM卡1張，為被告所
      有並提供本件詐欺正犯犯罪所用之物，應依刑法第38條之
      1第1項、第3項之規定宣告沒收，於全部或一部不能沒收
      或不宜執行沒收時，追徵其價額。　　　　　
（二）經查，並無證據顯示被告曾經手本件被害人等受騙之財物
      （即洗錢標的）或對該等財物有取得支配占有，且被告並
      非居於主導詐欺、洗錢犯罪之地位，本院認如對之諭知沒
      收本案洗錢標的之財產，應有過苛，是爰依刑法第38條之
      2第2項之規定，不予宣告該等洗錢標的沒收。至被告本案
      提供金融帳戶之相關帳戶資料物品，雖為被告所有且為供
      犯罪所用之物，惟該等帳戶已列為警示戶，相關帳戶資料
      物品無法再供該等帳戶交易使用，尚無沒收實益，爰不予
      宣告沒收。另無證據顯示被告交付帳戶及行動電話有實際
      獲得何報酬，尚無從宣告沒收其犯罪所得。　　　
據上論斷，應依刑事訴訟法第455條之1第1項、第3項、第369條
第1項前段、第364條、第299條第1項前段，判決如主文。
本案經檢察官張嘉宏提起公訴，檢察官吳曉婷、林芬芳移送併辦
，檢察官林士富到庭執行職務。
中　　華　　民　　國　　111 　年　　3 　　月　　3 　　日
            刑事第五庭  審判長法  官  周  淡  怡
                              法  官  陳  德  池
                              法  官  吳  芙  如
以上正本證明與原本無異。
本件不得上訴。
中　　華　　民　　國　　111 　年　　3 　　月　　3 　　日
                              書記官  林  盛  輝
附錄本案論罪科刑法條全文：
洗錢防制法第14條
有第二條各款所列洗錢行為者，處7年以下有期徒刑，併科新臺
幣5百萬元以下罰金。
前項之未遂犯罰之。
中華民國刑法第339條
（普通詐欺罪）
意圖為自己或第三人不法之所有，以詐術使人將本人或第三人之
物交付者，處5年以下有期徒刑、拘役或科或併科50萬元以下罰
金。
以前項方法得財產上不法之利益或使第三人得之者，亦同。
前二項之未遂犯罰之。

附表：
編號 受騙人 詐騙時間（民國）及方式 金    額(新臺幣) 匯款時間（民國） 匯入帳戶 （楊濬寧帳戶，帳號詳如犯罪事實欄所述） 證據 1 蘇紜緹 詐欺正犯於110年2月3日，以暱稱「HAO銘」在交友軟體「Tinder」，向蘇紜緹佯稱邀約匯款投資比特幣云云，致蘇紜緹誤信為真，陷於錯誤，而依指示於右列時間，匯款右列金額，至右列帳戶。 15萬元 110年2月24日14時6分許 中信商銀帳戶 手機交易明細擷圖、通訊軟體對話紀錄擷圖、中國信託商業銀行股份有限公司110年3月26日中信銀字第000000000000000函及所附之中信商銀帳戶客戶基本資料、交易明細、楊濬寧與不詳身分之人的通訊軟體對話紀錄擷圖 （偵6862號卷第29至45、79至83頁） 2 張秀雯 詐欺正犯於110年2月初起，接續在Instagram軟體，以帳號「darren_168」及在LINE以ID：ou223322、暱稱「許庭」(ID：xuting168)，與張秀雯聯絡，佯稱邀約加入投資網站「美高梅」(http://h5.amgm88.com)，要匯款操作投資云云，致張秀雯誤信為真，陷於錯誤，而依指示於右列時間，匯款右列金額，至右列帳戶。 80萬元 110年2月22日13時43分許 同上 通訊軟體對話紀錄擷圖、匯款委託書、中信商銀帳戶客戶基本資料、交易明細 （偵7436號卷第19至25、27、35至39頁） 3 陳欣妮 詐欺正犯於110年1月29日8時許起，接續在Instagram以暱稱帳號「陳峰林」(ID：chenfenglin603)及微信以暱稱「冷暖自知」(ID：cf186ten26)，與陳欣妮聯絡，佯稱邀約操作名為Blockfolio之APP、匯款買賣比特幣投資云云，致陳欣妮誤信為真，陷於錯誤，而依指示於右列時間，匯款右列金額，至右列帳戶。 320,682元 110年2月22日14時54分 同上 匯出匯款憑證、通訊軟體對話紀錄擷圖、中國信託商業銀行股份有限公司110年5月28日中信銀字第000000000000000函及所附之中信商銀帳戶客戶基本資料、交易明細 （偵9158號卷第17至62頁）    1,305,490元 110年2月23日10時40分      750,447 110年2月24日11時48分   4 周政智 詐欺正犯於110年2月19日起，接續在交友軟體及LINE通訊軟體，向周政智佯稱邀約匯款投資外匯云云，致周政智誤信為真，陷於錯誤，而依指示於右列時間，匯款右列金額，至右列帳戶。 5萬元 110年2月25日11時47分 同上 楊濬寧與不詳身分之人的通訊軟體對話紀錄擷圖、周政智匯款轉帳及通訊軟體對話紀錄擷圖、中國信託商業銀行股份有限公司110年4月8日中信銀字第000000000000000函及所附之中信商銀帳戶客戶基本資料、交易明細 （偵9740號卷第17至21、51至73、137至146頁）    5萬元 110年2月25日11時50分   5 蔡泉鑫 詐欺正犯於110年2月9日起，接續在交友軟體及LINE通訊軟體與蔡泉鑫聯絡，佯稱邀約匯款外幣投資云云，致蔡泉鑫誤信為真，陷於錯誤，而依指示於右列時間，匯款右列金額，至右列帳戶。 50萬元 110年2月22日14時42分 同上 楊濬寧與不詳身分之人的通訊軟體對話紀錄擷圖、匯款申請書、蔡泉鑫手機畫面擷圖、中國信託商業銀行股份有限公司110年4月8日中信銀字第000000000000000函及所附之中信商銀帳戶客戶基本資料、交易明細 （偵9740號卷第17至21、111、117至119、137至146頁） 6 謝宜穎 詐欺正犯（自稱「唐浩然」）於110年2月4日，在社群軟體「Instagram」（帳號「haoran9573」），向謝宜穎佯稱邀約匯款投資比特幣云云，致謝宜穎誤信為真，陷於錯誤，而依指示於右列時間，匯款右列金額，至右列帳戶。 3萬元 110年2月24日11時15分許 同上 轉帳及通訊軟體對話紀錄擷圖、中信商銀帳戶客戶基本資料、交易明細 （偵10960號卷第15至39、43至47頁）    5萬元 110年2月24日11時17分許      2萬元 110年2月24日11時18分許   7 李埕豐 詐欺正犯於109年12月中旬，向李埕豐自稱係「陳美玲」而結識李埕豐後，接續在LINE通訊軟體，向李埕豐佯稱父親生病、要繳納遺產稅，需要用錢云云，致李埕豐誤信為真，陷於錯誤，而依指示於右列時間，匯款右列金額，至右列帳戶。 8萬元 110年2月22日10時46分許 國泰世華銀行帳戶 匯款單據影本、國泰世華銀行帳戶客戶基本資料、交易明細、楊濬寧與不詳身分之人的通訊軟體對話紀錄擷圖 （偵11161號卷第29、103至109、143至147頁）    2萬元 110年2月25日10時49分許   8 吳定洋 詐欺正犯於110年2月21日19時許起，佯裝名為「李詩涵」之女子，在交友軟體「派愛族」認識吳定洋後，以通訊軟體LINE，接續向吳定洋佯稱﹕可匯錢至「METATRADER」、「FXTRADING」外匯公司投資云云，之後再接續佯裝「FXTRADING」外匯公司客服人員向吳定洋佯稱：須將錢匯入不同帳戶云云，致吳定洋誤信為真，陷於錯誤，而依指示於右列時間，匯款右列金額，至右列帳戶。 60萬元 110年2月25日15時47分許 中信商銀帳戶 楊濬寧與不詳身分之人的通訊軟體對話紀錄擷圖、匯款申請書代傳票、中國信託商業銀行股份有限公司110年4月20日中信銀字第110224839098960號函及所附之中信商銀帳戶客戶基本資料、交易明細 （偵15189號卷第17至18、35、41至48頁） 9 許雅芩 詐欺正犯於109年12月20日起，先佯裝名為「林宇輝」之男子，在愛情公寓網路平台認識許雅芩，並以LINE向許雅芩誆稱係軟體開發工程師，已破解永利公司之澳門網路賭博線上平台，穩賺不賠，可匯款一起賺錢云云，使許雅芩相信後，依指示至永利國際博弈網站申設帳戶及陸續匯款至其他帳戶（非楊濬寧之帳戶，於此不贅載），之後許雅芩因無法自該博弈網站帳戶提款，詐欺正犯再假冒博弈網站客服人員，向許雅芩佯稱許雅芩密碼輸入錯誤，若需提款，需依指示繳付押金至風控部門作為抵押云云，致許雅芩誤信為真，陷於錯誤，而依指示於右列時間，匯款右列金額，至右列帳戶。 100萬元 110年2月25日11時8分許 同上 許雅芩之帳戶存摺封面、匯款單據翻拍照片、通訊軟體對話紀錄擷圖、中信商銀帳戶客戶基本資料、交易明細 （偵30號卷第30、40、51至60、63至74頁） 10 周孟楷 詐欺正犯於110年1月4日起，佯裝名為「林靜清」，以LINE通訊軟體（ID：Qing）接續向周孟楷佯稱可將款項轉帳至指定帳戶，再依比例將轉帳金額轉換成美金，投入「FXTRADING」投資平台投資云云，致周孟楷誤信為真，陷於錯誤，而依指示於右列時間，匯款右列金額，至右列帳戶。 20萬元 110年2月24 日14時59分 許 同上 中國信託商業銀行股份有限公司110年4月20日中信銀字第110224839098960號函及所附之中信商銀帳戶客戶基本資料及交易明細、楊濬寧與不詳身分之人的通訊軟體對話紀錄擷圖、周孟楷手機轉帳紀錄擷圖、粘曜鈞之警詢供述及其通訊軟體對話紀錄擷圖、臺中商業銀行總行110年6月2日中業執字第1100015901號函及所附之粘曜鈞前揭帳戶客戶基本資料及交易明細、周孟楷之帳戶存摺封面及交易明細影本 （偵1632號卷第21至33、116、43至50、55至93、116、118至120頁）